【裁判字號】    95,易,2008
【裁判日期】    951227
【裁判案由】    業務侵占
【裁判全文】
臺灣高雄地方法院刑事判決              95年度易字第2008號
公  訴  人  台灣高雄地方法院檢察署檢察官
被      告  丙○○
上列被告因業務侵占案件，經檢察官提起公訴（95年度偵字第24
379 號），被告於本院準備程序進行中，為有罪之陳述，經本院
合議庭裁定由受命法官獨任改依簡式審判程序審理，並判決如下
：
    主  文
丙○○犯業務侵占罪，處有期徒刑陸月，如易科罰金，以銀元
佰元即新台幣玖佰元折算壹日，緩刑貳年。
    事  實
一、丙○○為連鴻大樓管理顧問有限公司（下稱連鴻公司）之員
    工，自民國95年3 月16日起，經由該公司派駐至位於高雄市
    三民區○○路593 號名人大廈擔任管理員一職，負責門禁安
    全、代收包裹信件、訪客通傳及代收住戶所繳納之管理費，
    並轉交予大廈管理委員會財務委員入帳等工作，係從事業務
    之人。於95年4 月24日、25日許收取住戶繳納之2 筆管理費
    新台幣（下同）3,045 、1,450 元而保管後，嗣因缺錢花用
    且向連鴻公司預借薪資未果，竟於95年4 月26日14時許，基
    於意圖為自己不法之所有，於前揭名人大廈管理室內，將上
    開其業務上持有之管理費共計4,495 元，以變易持有為所有
    之意思，予以侵占入己，而花用殆盡。嗣經連鴻公司檢查代
    收繳之連號收據，發現短少2 張，並發函促請其出面處理而
    未果，而報警處理，始查獲上情。
二、案經連鴻公司訴由高雄市政府警察局苓雅分局報告台灣高雄
    地方法院檢察署檢察官偵查起訴。
    理  由
一、按本件被告丙○○所犯係死刑、無期徒刑、最輕本刑為3 年
    以上有期徒刑以外之罪，其於準備程序就被訴事實為有罪之
    陳述，經本院告知簡式審判程序之旨，並聽取其與檢察官之
    意見後，認無不得或不宜改依簡式審判程序進行之情事，依
    刑事訴訟法第273 條之1 第1 項規定，裁定進行簡式審判程
    序，合先敘明。
二、上開事實，業據被告於警詢、偵查及本院審理時供認不諱，
    核與告訴人連鴻公司委任之告訴代理人乙○○於警詢中指述
    、證人即連鴻公司經理乙○○於偵查中證述之情節相符，復
    有委託書、存證信函暨回執各1 份在卷可稽，足認被告之任
    意性自白與事實相符，洵堪採為論罪科刑之依據。本件被告
    業務侵占之犯行，堪以認定，應予依法論科。
三、按被告行為後，刑法業於94年2 月2 日修正公布部分條文，
    並於95年7 月1 日施行（以下簡稱現行刑法，95年7 月1 日
    施行前之刑法簡稱修正前刑法）。依現行刑法第2 條第1 項
    規定：「行為後法律有變更者，適用行為時之法律。但行為
    後之法律有利於行為人者，適用最有利於行為人之法律。」
    。又本次修正涵蓋之範圍甚廣，故比較新舊法時，應就罪刑
    有關之共犯、牽連犯、連續犯、有無累犯加重、自首減輕暨
    其他法定加減原因與加減例等一切情形，綜其全部罪刑之結
    果而為比較，有最高法院95年5 月23日95年度第8 次刑庭會
    議決議可資參照。茲就本案有關之新舊法比較部分，臚列如
    下：
  (一)修正前刑法第33條第5 款規定「罰金：1 元以上。」，且被
    告行為時之罰金罰鍰提高標準條例第1 條前段規定：「依法
    律應處罰金、罰鍰者，就其原定數額得提高為2 倍至10倍」
    、第3 條規定：「依本條例提高罰金罰鍰之法律及其倍數由
    主管院定之」，刑法所定提高罰金本刑之數額（單位為銀元
    ），業經主管院核定提高為10倍，並自72年8 月1 日施行。
    至被告行為後，現行刑法第33條第5 款規定「罰金：新臺幣
    1 千元以上，以百元計算之。」，95年6 月14日公布施行之
    刑法施行法第1 條之1 亦規定：「中華民國94年1 月7 日刑
    法修正施行後，刑法分則編所定罰金之貨幣單位為新臺幣。
    94年1 月7 日刑法修正時，刑法分則編未修正之條文定有罰
    金者，自94年1 月7 日刑法修正施行後，就其所定數額提高
    為30倍。但72年6 月26日至94年1 月7 日新增或修正之條文
    ，就其所定數額提高為3 倍」，則被告行為時與行為後之法
    律，就罰金刑之提高數額已有不同。而刑法第336 條第2項
    業務侵占罪之法定刑為「6 月以上5 年以下有期徒刑，得併
    科3 千元以下罰金」，則依修正前刑法之規定，其法定罰金
    刑經提高倍數並換算為新台幣後，為新台幣9 萬元以下、30
    元以上，依現行刑法之規定，其法定罰金刑為9 萬元以下、
    1 千元以上，比較修正前後之罰金刑輕重，該罰金刑之最低
    刑度於修法後已有加重，故以修正前刑法之規定較有利於被
    告
  (二)就易科罰金折算標準而言，修正前刑法第41條第1 項前段規
    定：「犯最重本刑為5 年以下有期徒刑以下之刑之罪，而受
    6 個月以下有期徒刑或拘役之宣告，因身體、教育、職業、
    家庭之關係或其他正當事由，執行顯有困難者，得以一元以
    上三元以下折算一日，易科罰金。」，又易科罰金折算標準
    ，依修正前罰金罰鍰提高標準條例第2 條前段規定（現已刪
    除），就其原定數額提高為1 百倍折算1 日，即以銀元3 百
    元（即新臺幣9 百元）折算為1 日。惟現行刑法第41條第1
    項前段就易科罰金之折算標準，修正提高為得以新臺幣1 千
    元、2 千元或3 千元折算1 日，易科罰金，經比較修正前後
    之易科罰金折算標準，以修正前刑法之規定，較有利於被告
    。
  (三)綜上，現行刑法之規定並未較有利於被告，應依刑法第2 條
    第1 項前段規定，適用行為時之法律，亦即適用修正前刑法
    論罪科刑。
四、核被告所為，係犯刑法第336 條第2 項業務侵占罪。爰審酌
    被告不思以合法手段賺取金錢，貪圖一己私利，以投機之心
    態挪用其所收取、保管之大廈管理費用，行為自有可議之處
    ，然念其除於88年間因賭博罪經判處罰金外，並無其他前科
    ，品行尚可，其於警詢、偵查及本院審理均坦承犯行，尚知
    悔悟，且所侵占之款項亦已全數清償完畢，犯後態度良好，
    又告訴人於本院審理中亦表示願意原諒被告，其侵占款項僅
    4,495 元，損害不大等一切情狀，量處如主文所示之刑，並
    諭知易科罰金之折算標準，以資懲儆。又刑法第74條有關緩
    刑之規定，亦於94年1 月7 日修正公布，並於95年7 月1 日
    施行，惟犯罪在現行刑法施行前，緩刑之宣告，仍應適用現
    行刑法第74條之規定，有最高法院95年度第8 次刑庭會議決
    議可資參照，是本件有關緩刑之宣告，自應直接適用現行刑
    法第74條之規定，經審酌被告未曾受有期徒刑以上刑之宣告
    ，有臺灣高等法院被告前案紀錄表附卷可稽，其因一時失慮
    致罹刑典，經此次教訓，當能知所警惕，信無再犯之虞，本
    院認所宣告之刑以暫不執行為適當，併宣告緩刑2 年，以啟
    自新。另本院斟酌被告犯後坦承犯行，已見悔意，又與告訴
    人達成和解，尚無對被告諭知緩刑附加負擔之必要，附此敘
    明。
據上論斷，依刑事訴訟法第273 條之1 第1 項、第299 條第1項
前段，刑法第2 條第1 項前段、第336 條第2 項、第74條第1 項
第1 款，修正前刑法第41條第1 項前段，罰金罰鍰提高標準條例
第1 條前段，修正前罰金罰鍰提高標準條例第2 條，判決如主文
。
本案經檢察官甲○○到庭執行職務。
中    華    民    國    95    年    12    月    27    日
                  刑事第十六庭  法  官  黃苙荌
以上正本證明與原本無異。
如不服本判決，應於判決送達後10日內，向本院提出上訴狀。
                                書記官  郭育秀
中    華    民    國    95    年    12    月    27    日
附錄本件論罪科刑法條：
中華民國刑法第336條
對於公務上或因公益所持有之物，犯前條第1 項之罪者，處1 年
以上7 年以下有期徒刑，得併科5 千元以下罰金。
對於業務上所持有之物，犯前條第1 項之罪者，處6 月以上5 年
以下有期徒刑，得併科3 千元以下罰金。
前二項之未遂犯罰之。


司法院資訊處製作；財團法人民間司法改革基金會備份。
